【裁判字號】    95,易,683
【裁判日期】    951115
【裁判案由】    恐嚇取財
【裁判全文】
臺灣屏東地方法院刑事判決              95年度易字第683 號
公  訴  人  臺灣屏東地方法院檢察署檢察官
被      告  丙○○
上列被告因恐嚇取財案件，經檢察官提起公訴（95年度偵字第
5337號），嗣被告於本院準備程序進行中先就被訴事實為有罪之
陳述，本院告知被告簡式審判程序之旨，並聽取當事人之意見後
，裁定改由受命法官獨任依簡式審判程序審理，本院判決如下：
    主  文
丙○○意圖為自己不法之所有，以恐嚇使人將本人之物交付，處
有期徒刑捌月。
    事  實
一、丙○○為償還積欠地下錢莊之債務，需錢孔急，竟意圖為自
    己不法之所有，於民國95年8 月30日清晨4 時54分許，頭戴
    半罩式安全帽及口罩，以藍色口罩遮掩車牌，並自家中拿取
    非其所有之水果刀1 把預藏於車牌號碼ZNW-963 號機車（此
    機車係丙○○男友乙○○向昇興機車行承租）右前側之置物
    箱內，騎乘上開機車至屏東縣屏東市○○○路○ 段28號之龍
    華加油站，趁正在內側加油島旁休息之工讀生甲○○不注意
    之際，下車進入外側加油島之櫃臺處，欲竊取櫃臺內之財物
    ，惟尚未著手即遭甲○○察覺並上前詢問，其遂改以恐嚇取
    財之犯意，自其機車右前側置物箱內取出其所攜帶之上開水
    果刀，持該把水果刀朝距其半公尺以上之甲○○揮舞，詢問
    甲○○錢放在何處，並恫稱：其坐墊車箱內還有槍等語，恐
    嚇甲○○，致甲○○心生畏懼，遂告知丙○○錢放在內側加
    油島之櫃臺處，並任由其自該收銀機內拿取財物，甲○○此
    時則自加油島旁取出球棒自衛，嗣丙○○取得現金新臺幣（
    下同）2,300 元後，旋即回到外側加油島，騎乘上開機車逃
    離現場。嗣於翌日上午8 時40分許，在屏東縣萬丹鄉崙頂村
    萬大釣蝦場對面之雜貨店為警循線查獲，並扣得上開水果刀
    1 把。
二、案經屏東縣警察局屏東分局報告臺灣屏東地方法院檢察署檢
    察官偵查起訴。
    理  由
一、本件被告丙○○所犯係死刑、無期徒刑、最輕本刑為3 年以
    上有期徒刑以外之罪，其於本院準備程序中就被訴事實為有
    罪之陳述，經本院合議庭裁定由受命法官獨任依簡式審判程
    序，先予敘明。
二、上揭事實，業據被告坦承不諱，核與被害人甲○○證述之被
    害情節及證人乙○○、范欽華證述前開機車係被告男友乙○○所承租，案發當時係被告騎用等情節相符，並與檢察事務
    官勘驗現場監視錄影光碟所製作之勘驗筆錄內容相一致，此
    外，復有搜索扣押筆錄、扣押物品目錄表、贓物認領保管單
    、機車行車執照、租用機車切結書各1 份及監視錄影光碟翻
    拍照片等附卷可稽，又有上開水果刀1 把扣案可佐，足認被
    告之自白與事實相符，應堪採信。其犯行明確，應予依法論
    科。
三、按刑法第346 條第1 項恐嚇取財罪之成立，須以意圖為自己
    或第三人不法之所有，以恐嚇使人將本人或第三人之物交付
    為構成要件，其態樣包括被害人自行交付財物或「默許行為
    人取其財物」（最高法院84年度台上字第1790號判決參照）
    ；次按刑法上強盜罪與恐嚇取財罪之區別，係以被告對被害
    人施用威嚇程度為準，如其程度尚不足以壓抑被害人之意思
    自由，被害人並非不能抗拒，或未達於不能抗拒之程度，其
    交付財物與否，儘有自由斟酌之餘地者，僅應成立恐嚇取財
    罪（最高法院79年度台上字第5023號判決參照）；再按強盜
    罪之強暴、脅迫，以所施用威嚇之程度，客觀上足以壓抑被
    害人之意思，至使不能抗拒為已足，至施用之威嚇手段，客
    觀上是否足以壓抑被害人之意思自由，應依一般人在同一情
    況下，其意思自由是否因此受壓制為斷，不以被害人之主觀
    意思為準（最高法院87年度台上字第3705號判決參照）；又
    是否「不能抗拒」，除應考量行為人所實施之不法手段是否
    足以抑制通常人之抗拒，使之喪失自由意思外，並應就被害
    人之年齡、性別、性格、體能及當時所處環境等因素，加以
    客觀之考察，以為判別標準（最高法院88年度台上字第2132
    號判決參照）。查本件被告僅持水果刀向被害人甲○○揮舞
    ，並未以刀抵住被害人，其與被告始終保持半公尺以上之距
    離，且被害人仍可在2 加油島間自由走動之事實，有上開勘
    驗筆錄及翻拍相片在卷可證（見偵卷第20至37頁），佐以該
    加油站係開放空間，被害人未曾試圖逃離，後來還自行拿取
    球棒自衛，甚至高舉球棒以圖嚇走被告，以及被害人與被告
    之性別及體格差距等節，是依當時客觀情形觀察，被告僅對
    被害人施恐嚇，並未使用強暴、脅迫等手段，被害人亦僅心
    生畏懼，尚未達於不能抗拒之程度甚明。核被告所為，係犯
    刑法346 條第1 項之恐嚇取財罪。爰審酌被告不思己力賺錢
    清償債務，竟持刀恐嚇取財，手段惡劣，已嚴重危害社會治
    安，對被害人之人身安全亦造成威脅，惟犯後坦承犯行、表
    示悔意、年僅19歲，其素行雖非甚佳，但未有經論罪科刑之
    前科（有臺灣高等法院被告前案紀錄表在卷可參）、所得財
    物非鉅、犯罪之動機等一切情狀，並斟酌檢察官之求刑，量
    處如主文之刑。至本件扣案之水果刀1 把，被告供稱：係家
    中之物，且非其所購買等語，亦無其他積極證據足認係被告
    所有之物，爰不予宣告沒收。
據上論斷，應依刑事訴訟法第273 條之1 第1 項、第299 條第1
項前段，刑法第346 條第1 項，刑法施行法第1 條之1 ，判決如
主文。
本案經檢察官陳川傑到庭執行職務。
中    華     民     國    95   年    11    月   15    日
                    刑事第五庭   法   官   陳秀慧
如不服本判決應於收受本判決送達後10日內向本院提出上訴書狀
，其未敘述上訴理由者，並得於提起上訴後10日內向本院補提理
由書狀（均須按他造當事人之人數附繕本）「切勿逕送上級法院
」。
中    華    民    國    95    年    11     月    15   日
                                  書記官  林志憲
附錄本判決論罪科刑法條：
中華民國刑法第346條
意圖為自己或第三人不法之所有，以恐嚇使人將本人或第三人之
物交付者，處6 月以上5 年以下有期徒刑，得併科1 千元以下罰
金。
以前項方法得財產上不法之利益，或使第三人得之者，亦同。
前二項之未遂犯罰之。


司法院資訊處製作；財團法人民間司法改革基金會備份。
